---
title: "AID TP02"
author: "German Beldorati Stark"
output:
  html_document:
    df_print: paged
    highlight: kate
    theme:
      version: 4
      code_font: 
        google: JetBrains Mono
editor_options:
  chunk_output_type: console
  markdown:
    wrap: 72
---

```{r}
library(tidyverse)
```

# cargo datos

Transformo la variable `id` en un `factor` porque no es numérica realmente. Transformo
las variables `character` en `factor` manualmente, ya que `readxl::read_excel` 
no tiene argumento `stringAsFactors`.

Estas transformaciones las hago porque tiene más sentido la descriptiva sobre factores.
En todos los casos las variables pueden tomar uno de un conjunto finito de niveles.

```{r}
d <- readxl::read_excel("dataset.xls",) %>% janitor::clean_names() %>%
  mutate(across(where(is.character), factor),
         id = factor(id))
```

# Tipos de variables

Categóricas: `r d %>% select(where(is.character) | where(is.factor)) %>% names()`

Cuantitativas: `r d %>% select(where(is.numeric), -id) %>% names()`

# descriptiva

En las variables categóricas vemos que no tenemos ningún `NA`, lo cual es bueno.
Sólo tenemos un problema en la variable `tiene_pin`, que debería ser SI/NO, pero hay
una tercera opción, "2", con 65 observaciones. El resto de las variables tienen buena
pinta a orden cero.

En la variables cuantitativas, la variable `edad` tiene al menos un _outlier_, de 900 años, y lo mismo para la variable antiguedad, con 337. Luego en la variable `consumo_tc` tenemos al menos un _outlier_: un consumo del orden de 10^9, lo cual probablemente no tenga sentido. La columna `mov90_cta` tiene un máximo bastante mas alto que la media, pero en principio podría ser una cuenta muy utilizada (comercial, por ejemplo). Por último, en la columna `sueldos` tenemos muchas observaciones faltantes, con 13298 `NA`.


```{r}
d %>% skimr::skim()
```

