---
title: "AID TP 01"
output: html_notebook
editor_options: 
  chunk_output_type: console
---

```{r}
library(tidyverse)
```

# load + wrangling 

## clientes

```{r}
clientes <- read_csv("data/DNA_03_NEW.csv.bz2") %>% 
  janitor::clean_names()
```

Investigo columna `base_stat_03`, cambiandola a `factor`. Viendo los niveles, me saco de encima las 
filas que no me interesan, lease, las que no son "ACTIVE BASE" o "REJOINER"

```{r}
clientes %>% mutate(base_stat_03 = factor(base_stat_03)) -> clientes

clientes %>%
  select(-x1) %>% 
  filter(base_stat_03 %in% c("ACTIVE BASE", "REJOINNER")) -> clientes
```

## recargas

```{r}
rec01 <- read_csv("data/RECA_CHAN_01_NEW.csv.bz2")
rec02 <- read_csv("data/RECA_CHAN_02_NEW.csv.bz2")
rec03 <- read_csv("data/RECA_CHAN_03_NEW.csv.bz2")
```

Defino una funcion de limpieza para las bases correspondientes a enero, febrero y marzo.
Limpia los nombres, y genera las columnas nuevas necesarias para el posterior analisis.

```{r}
limpio_recargas <- function(x) {
  x %>% janitor::clean_names() %>% 
  select(-x1) %>% 
  filter(purchaseamount > 0) %>% 
  mutate(purchasetime = lubridate::parse_date_time(purchasetime, "d b Y H M S"),
         month = lubridate::month(purchasetime, label = TRUE),
         channel_type = if_else(
           str_detect(channelidentifier, "EMG"),
           true = "tecno", false = "manual"
           )
         ) 
}
```

Aplico la funcion de limpieza y uno los dataframes de recargas en uno solo.

```{r}
list(rec01, rec02, rec03) %>% 
  map(limpio_recargas) %>% 
  reduce(bind_rows) -> recargas
```

## joining

Uno las tablas `recarga` y `clientes`, mediante un inner join, ya que no me interesan
los clientes para los cuales no tengo informacion de recargas, ni las recargas de clientes
que no tengan  `base_stat_03` == REJOINNER o ACTIVE BASE.

```{r}
db <- clientes %>% 
  inner_join(recargas, by = c("accs_mthd_cd" = "customerid"))
```

## limpieza

Elimino tablas simples para ahorrar memoria.

```{r}
rm(list = c(ls(pattern = "rec\\d"), "clientes", "recargas"))
```

# Clientes_Mar21

Calculo valores totales en tabla `db_total` y unicamente las tecnologicas en `db_tecno`.
Luego las uno (mediante un `left_join`, preservando a todos los clientes, independientemente
del tipo de recarga.) y reemplazo los NA (que aparecen en caso de no haber realizado cargas
por medios tecnologicos) por ceros. Almaceno todo en `db_1`.

```{r}

db_total <-
  db %>%
  group_by(accs_mthd_cd) %>%
  summarise(
    monto_total = sum(purchaseamount),
    cant_recargas = n()
  )

db_tecno <-
  db %>%
  filter(channel_type == "tecno") %>%
  group_by(accs_mthd_cd) %>%
  summarise(
    monto_tecno = sum(purchaseamount),
    cant_rtec = n()
  )

db_1 <-
  db_total %>%
  left_join(db_tecno, by = "accs_mthd_cd") %>%
  # cantidad de regargas seguro es int, monto_tecno no necesariamente.
  replace_na(list(monto_tecno = 0, cant_rtec = 0L))

```

Luego, calculo las variables que requieren del los totales y marginales.

```{r}

Clientes_Mar21 <-
  db_1 %>%
  mutate(
    por_tecno_m = monto_tecno / monto_total * 100,
    por_tecno = cant_rtec / cant_recargas * 100,
    cl_tecno = case_when(
      por_tecno >= 70 ~ "1-Tecno",
      por_tecno >= 40 & por_tecno < 70 ~ "2-Mix4070",
      por_tecno > 0 & por_tecno < 40 ~ "3-MixH40",
      por_tecno == 0 ~ "4-No Tecno",
      TRUE ~ "ERROR"
    ),
    cl_tecno = case_when(
      cant_recargas >= 3 ~ cl_tecno,
      cant_recargas < 3 ~ "99-NOSEGM",
      TRUE ~ "ERROR"
    )
  )
```

# db 2

Calculo los resumenes pedidos.

```{r}

Segmentacion_Mar21 <-
  Clientes_Mar21 %>%
  group_by(cl_tecno) %>%
  summarise(
    monto_total_promedio = mean(monto_total),
    monto_tecno_promedio = mean(monto_tecno),
    cant_recargas_promedio = mean(cant_recargas),
    cant_rec_tecno_promedio = mean(cant_rtec)
  )
```

<!-- # graficos -->

<!-- ```{r} -->
<!-- Clientes_Mar21 %>%  -->
<!--   ggplot(aes(cant_recargas)) + geom_histogram() + facet_grid(cl_tecno~. , scales = "free_y") -->
<!-- ``` -->

<!-- ```{r} -->
<!-- Clientes_Mar21 %>%  -->
<!--   ggplot(aes(cant_recargas, monto_total, color = cl_tecno)) + -->
<!--   geom_point(alpha = 0.3) + -->
<!--   facet_grid(cl_tecno~. ) -->

<!-- ``` -->

<!-- ```{r} -->
<!-- Clientes_Mar21 %>%  -->
<!--   group_by(cl_tecno) %>%  -->
<!--   mutate(n_rows = n()) %>%  -->
<!--   sample_frac(0.4, weight = n_rows) -->
<!-- ``` -->

