---
title: "AID TP01"
author: "German Beldorati Stark"
output:
  html_document:
    df_print: paged
    highlight: kate
    theme:
      version: 4
      code_font: 
        google: JetBrains Mono
editor_options:
  chunk_output_type: console
  markdown:
    wrap: 72
---

```{r}
library(tidyverse)
theme_set(theme_classic())
```

# load + wrangling

## clientes

```{r cache = T, warning=F}
clientes <- read_csv("data/DNA_03_NEW.csv.bz2") %>% 
  janitor::clean_names()
```

Investigo columna `base_stat_03`, cambiandola a `factor`. Viendo los
niveles, me saco de encima las filas que no me interesan, lease, las que
no son "ACTIVE BASE" o "REJOINER"

```{r cache = T}
clientes %>% mutate(base_stat_03 = factor(base_stat_03)) -> clientes

clientes %>%
  select(-x1) %>% 
  filter(base_stat_03 %in% c("ACTIVE BASE", "REJOINNER")) -> clientes
```

## recargas

```{r cache = T, warning = F}
rec01 <- read_csv("data/RECA_CHAN_01_NEW.csv.bz2")
rec02 <- read_csv("data/RECA_CHAN_02_NEW.csv.bz2")
rec03 <- read_csv("data/RECA_CHAN_03_NEW.csv.bz2")
```

Defino una función de limpieza para las bases correspondientes a enero,
febrero y marzo. Limpia los nombres, y genera las columnas nuevas
necesarias para el posterior análisis.

```{r}
limpio_recargas <- function(x) {
  x %>% janitor::clean_names() %>% 
  select(-x1) %>% 
  filter(purchaseamount > 0) %>% 
  mutate(purchasetime = lubridate::parse_date_time(purchasetime, "d b Y H M S"),
         month = lubridate::month(purchasetime, label = TRUE),
         channel_type = if_else(
           str_detect(channelidentifier, "EMG"),
           true = "tecno", false = "manual"
           )
         ) 
}
```

Aplico la función de limpieza y uno los dataframes de recargas en uno
solo.

```{r cache = T}
list(rec01, rec02, rec03) %>% 
  map(limpio_recargas) %>% 
  reduce(bind_rows) -> recargas
```

## joining

Uno las tablas `recarga` y `clientes`, mediante un inner join, ya que no
me interesan los clientes para los cuales no tengo información de
recargas, ni las recargas de clientes que no tengan `base_stat_03` ==
REJOINNER o ACTIVE BASE.

NOTA: Tiempo despues de hacer esto, me entere por compañerxs que habia que preservar
los datos de los clientes que no hicieron recargas. Para esto, en vez de un inner,
bastaria hacer un outer join (left, manteniendo el orden de las tablas como esta.).
Todas estas observaciones caerian en la clase "99-NOSEGM", dado que su cantidad de 
recargas seria cero. Si bien dudo que se modifiquen las observaciones que siguen, 
por cuestiones de tiempo elijo entregar la version original en el script, pero 
adjuntar la tabla correcta, con el codigo para generarla en el anexo.

```{r}
db <- clientes %>% 
  inner_join(recargas, by = c("accs_mthd_cd" = "customerid"))
```

## limpieza

Elimino tablas simples para ahorrar memoria.

```{r}
rm(list = c(ls(pattern = "rec\\d"), "recargas"))
```

# Clientes_Mar21

Calculo valores totales en tabla `db_total` y unicamente las
tecnológicas en `db_tecno`. Luego las uno (mediante un `left_join`,
preservando a todos los clientes, independientemente del tipo de
recarga) y reemplazo los NA (que aparecen en caso de no haber realizado
cargas por medios tecnológicos) por ceros. Almaceno todo en `db_joined`.

```{r cache = T}

db_total <-
  db %>%
  group_by(accs_mthd_cd) %>%
  summarise(
    monto_total = sum(purchaseamount),
    cant_recargas = n()
  )

db_tecno <-
  db %>%
  filter(channel_type == "tecno") %>%
  group_by(accs_mthd_cd) %>%
  summarise(
    monto_tecno = sum(purchaseamount),
    cant_rtec = n()
  )

db_joined <-
  db_total %>%
  left_join(db_tecno, by = "accs_mthd_cd") %>%
  # cantidad de regargas seguro es int, monto_tecno no necesariamente.
  replace_na(list(monto_tecno = 0, cant_rtec = 0L))

```

Luego, calculo las variables que requieren de los totales y marginales.

```{r}

Clientes_Mar21 <-
  db_joined %>%
  mutate(
    por_tecno_m = monto_tecno / monto_total * 100,
    por_tecno = cant_rtec / cant_recargas * 100,
    cl_tecno = case_when(
      por_tecno >= 70 ~ "1-Tecno",
      por_tecno >= 40 & por_tecno < 70 ~ "2-Mix4070",
      por_tecno > 0 & por_tecno < 40 ~ "3-MixH40",
      por_tecno == 0 ~ "4-No Tecno",
      TRUE ~ "ERROR"
    ),
    cl_tecno = case_when(
      cant_recargas >= 3 ~ cl_tecno,
      cant_recargas < 3 ~ "99-NOSEGM",
      TRUE ~ "ERROR"
    )
  )
```

Finalmente agrego la columna `base_stat_03`, que se perdió en un `summarise`.

```{r}
Clientes_Mar21 <- 
  Clientes_Mar21 %>%
    inner_join(clientes, by = "accs_mthd_cd")

rm(clientes)

```


# Segmentacion_Mar21

Calculo los resúmenes pedidos.

```{r}

Segmentacion_Mar21 <-
  Clientes_Mar21 %>%
  group_by(cl_tecno) %>%
  summarise(
    monto_total_promedio = mean(monto_total),
    monto_tecno_promedio = mean(monto_tecno),
    cant_recargas_promedio = mean(cant_recargas),
    cant_rec_tecno_promedio = mean(cant_rtec)
  )
```

# descriptiva

La variable `accs_mthd_cd` no es "numérica" hablando estrictamente, por
lo que la transformo en factor para que `skim` no calcule estadísticos
que no tienen sentido.

```{r}
skimr::skim(Clientes_Mar21 %>% mutate(accs_mthd_cd = factor(accs_mthd_cd)))
```

# graficos

## segmentacion

Primero grafico unos histogramas, para ver las distribuciones de regargas y montos
en cada nivel de clasificación. En todos los casos, se observa la presencia de outliers:
tanto en las medidas de descriptiva (los cuantiles en particular), como también en los
histogramas (se nota por la escala del gráfico, pero luego se ve mejor en los
gráficos de dispersión).

```{r}
Clientes_Mar21 %>%
  ggplot(aes(cant_recargas)) +
  geom_histogram(binwidth = 1) +
  facet_grid(cl_tecno ~ ., scales = "free")
```

Las distribuciones de cantidad de recargas en varios casos tienen pinta
bimodal. Una hipótesis es que la gente hace pocas recargas de montos
altos, o muchas recargas de montos chicos.

Filtrando la cantidad de recargas a menos de 75 perdemos unicamente 80 datos, y 
se ve mejor la pinta de las distribuciones.

```{r}
Clientes_Mar21 %>%
  ggplot(aes(cant_recargas)) +
  geom_histogram(binwidth = 1) +
  facet_grid(cl_tecno ~ ., scales = "free") +
  xlim(c(0, 75))
```

Al graficar los montos, también vemos cierta bimodalidad, lo cual
soporta la hipótesis. Para estudiarlo con mas detalle podria clasificar
en dos, separando a *grosso modo* las dos modas de una de las variables,
y graficar la distribución de la otra. O más fácil, graficar la conjunta
directamente, mediante un scatterplot.


```{r}
# en este caso, filtrando el monto total a menores de 300 perdemos ~250 datos unicamente.
Clientes_Mar21 %>%
  ggplot(aes(monto_total)) +
  geom_histogram(binwidth = 5) +
  facet_grid(cl_tecno ~ ., scales = "free") +
  xlim(c(0, 300))
```

Puedo visualizar con un gráfico de densidades también, ya que monto_total es una 
variable en principio contínua, y tenemos bastantes observaciones.

```{r}
Clientes_Mar21 %>%
  ggplot(aes(monto_total)) +
  geom_density() +
  facet_grid(cl_tecno ~ ., scales = "free") +
  xlim(c(0, 300))
```

Luego, grafico un scatterplot, que debido al numero de observaciones
tarda mucho, y esta lleno de overplotting, por mas `alpha` o mas
chiquito el tamaño del punto use. (probé tambien hacer un subsampleo
estratificado, manteniendo las proporciones de los grupos, pero tendria
que hacerlo con más detalle. Dejo el codigo en un anexo al final para
referencia futura.)

```{r cache = T}
Clientes_Mar21 %>%
  ggplot(aes(cant_recargas, monto_total, color = cl_tecno)) +
  geom_point(alpha = 0.1, size = 0.31) +
  facet_wrap(~cl_tecno, scale = "free") +
  theme(aspect.ratio = 1, legend.position = "none")
```

Una forma de "limpiar" los scatterplots es usando `geom_hex`, que
básicamente grafica la frecuencia de regiones hexagonales, mappeando el
numero de observaciones dentro de la region al estético "color".

Además, como el rango de observaciones es muy amplio (hay zonas muy
concentradas en observaciones y otras prácticamente vacias), transformo
logarítmicamente las frecuencias para asi poder observar un gradiente en
las frecuencias.

En otras palabras, esto básicamente grafica la distribucion conjunta de
los datos con respecto a estas variables.

```{r}
Clientes_Mar21 %>%
  ggplot(aes(cant_recargas, monto_total)) +
  geom_hex() +
  scale_fill_viridis_c(trans = "log") +
  facet_wrap(~cl_tecno) +
  theme(aspect.ratio = 1)
  
```

Lo que podemos ver es que en el segmento 1 hay una mayor cantidad de datos en la
region correspondiente a poca cantidad de recargas y montos altos, mientras que 
en el 4 no, la nube tiende esta mas desplazada hacia abajo (montos menores).

## tipo de cliente

Luego, explorando la clasificación por `base_stat_03`, vemos que son muy pocos
los clientes "REJOINNER". Y además, no son la subpoblación que nos genera la bimodalidad.

```{r}
Clientes_Mar21 %>% 
  #filter(base_stat_03 == "REJOINNER") %>% 
  ggplot(aes(monto_total, fill = base_stat_03)) +
  geom_histogram(binwidth = 5) +
  facet_grid(base_stat_03~., scale = "free") +
  xlim(c(0, 300))
```

El gráfico de densidades es ruidoso, probablemente porque monto total no es
estrictamente continuo en este dataset. Más aún, tiene sólo `r length(unique(Clientes_Mar21$monto_total))` valores posibles.

```{r}
Clientes_Mar21 %>% 
  #filter(base_stat_03 == "REJOINNER") %>% 
  ggplot(aes(monto_total, fill = base_stat_03)) +
  geom_density() +
  facet_grid(base_stat_03~., scale = "free") +
  xlim(c(0, 300))
```

# anexo

## Tabla clientes correcta

```{r eval = F}
db <- clientes %>% 
  left_join(recargas, by = c("accs_mthd_cd" = "customerid"))

db_total <-
  db %>%
  group_by(accs_mthd_cd) %>%
  summarise(
    # reemplazo los NA por cero, gente que no recargo nunca
    monto_total = sum(replace_na(purchaseamount, 0)),
    # primero cuento las filas para la cantidad de recargas
    cant_recargas = n(),
    # luego reemplazo las que corresponden a gente que no cargo.
    cant_recargas = if_else(is.na(channel_type), 0L, cant_recargas)
  )

db_tecno <-
  db %>%
  filter(channel_type == "tecno") %>%
  group_by(accs_mthd_cd) %>%
  summarise(
    monto_tecno = sum(purchaseamount),
    cant_rtec = n()
  )

db_joined <-
  db_total %>%
  left_join(db_tecno, by = "accs_mthd_cd") %>%
  # cantidad de regargas seguro es int, monto_tecno no necesariamente.
  replace_na(list(monto_tecno = 0, cant_rtec = 0L)) %>% unique()

Clientes_Mar21_real <-
  db_joined %>%
  mutate(
    por_tecno_m = if_else(monto_total != 0, monto_tecno / monto_total * 100, 0),
    por_tecno = if_else(cant_recargas != 0, cant_rtec / cant_recargas * 100, 0),
    cl_tecno = case_when(
      por_tecno >= 70 ~ "1-Tecno",
      por_tecno >= 40 & por_tecno < 70 ~ "2-Mix4070",
      por_tecno > 0 & por_tecno < 40 ~ "3-MixH40",
      por_tecno == 0 ~ "4-No Tecno",
      TRUE ~ "ERROR"
    ),
    cl_tecno = case_when(
      cant_recargas >= 3 ~ cl_tecno,
      cant_recargas < 3 ~ "99-NOSEGM",
      TRUE ~ "ERROR"
    )
  )

Clientes_Mar21_real <- 
  Clientes_Mar21_real %>%
    inner_join(clientes, by = "accs_mthd_cd")

```


## stratified subsampling

```{r eval = F}
clientes_subset <-
  Clientes_Mar21 %>%
  group_by(cl_tecno) %>%
  mutate(n_rows = n()) %>%
  sample_frac(0.3, weight = n_rows) %>%
  select(-n_rows) %>%
  ungroup()
```


## exportar tablas 

Cambio capitalización de los nombres de variables y ordeno por id de cliente, para
igualar a lo pedido en el TP. Exporto las tablas a csv.

```{r eval = F}

names(Clientes_Mar21_real) <- str_to_upper(names(Clientes_Mar21_real))

Clientes_Mar21_real %>%
  relocate(BASE_STAT_03, .after = ACCS_MTHD_CD) %>%
  arrange(ACCS_MTHD_CD) %>% 
  write_csv("tabla1_clientes.csv.bz2")

Segmentacion_Mar21 %>% write_csv("tabla2_segmentacion.csv")

```

